【裁判字號】    97,簡上,123
【裁判日期】    970513
【裁判案由】    詐欺
【裁判全文】
臺灣高雄地方法院刑事判決             97年度簡上字第123號
上  訴  人
即  被  告  乙○○
上列上訴人因詐欺案件，不服本院高雄簡易庭96年度簡字第4725
號中華民國96年8 月29日第一審判決（聲請簡易判決處刑書案號
：臺灣高雄地方法院檢察署96年度偵字第19018 號），提起上訴
，及移送併案審理（福建金門地方法院檢察署96年度偵字第347
號），本院管轄之第二審合議庭判決如下：
    主      文
原判決撤銷。
乙○○幫助犯詐欺取財罪，處有期徒刑肆月，如易科罰金，以新
臺幣壹仟元折算壹日，減為有期徒刑貳月，如易科罰金，以新臺
幣壹仟元折算壹日。
    事      實
一、乙○○可預見金融機構帳戶係理財之重要工具，並為個人財
    產、信用之重要表徵，如交予他人使用，有供作犯罪用途之
    可能，雖其對於提供帳戶並無引發他人萌生犯罪之確信，但
    仍以縱收取帳戶者利用其提供帳戶持以詐欺取財，亦不違背
    其本意之不確定幫助犯意，於96年4 月13日前某日，在不詳
    地點，將其申設之臺灣中小企業銀行三民分行帳號00000000
    000 號帳戶之存摺、印章、密碼、提款卡，提供予不詳名籍
    成年人組成之詐欺集團使用；該集團成員取得上開帳戶後，
    分別基於意圖為自己不法所有之犯意：
  (一)於96年4 月9 日至13日，在不詳地點，接續撥打電話予徐鳳
    嬌，佯稱為退還先前匯款款項，須先匯款以開立帳戶為詐術
    ，使徐鳳嬌陷於錯誤，於96年4 月13日匯款新台幣（下同）
    90萬元至前述乙○○帳戶中。
  (二)於96年4 月10日至19日間，在不詳地點，接續撥打電話予甲
    ○○，佯稱其因信用卡開卡中獎，獲贈按摩浴缸，需支付稅
    金為詐術，使甲○○陷於錯誤，於96年4 月19日匯款10萬元
    至乙○○上開帳戶中。
  (三)嗣因徐鳳嬌、甲○○察覺有異，分別報警處理而查獲上情。
二、案經台中縣政府警察局豐原分局報請臺灣臺中地方法院檢察
    署，呈請臺灣高等法院檢察署令轉臺灣高雄地方法院檢察署
    檢察官偵查後聲請簡易判決處刑，及移送併辦。
    理      由
一、按被告以外之人於審判外之陳述，雖不符前4 條之規定，而
    經當事人於審判程序同意作為證據，法院審酌該言詞陳述或
    書面陳述作成時之情況，認為適當者，亦得為證據，刑事訴
    訟法第159 條之5 定有明文；故當事人如放棄對原供述人之
    反對詰問權，於審判程序表示同意該等傳聞證據可作為證據
    ，除法院認該傳聞證據欠缺適當性外，自可承認其證據能力
    。經查，關於本案屬於審判外陳述之傳聞證據，公訴人、被
    告乙○○於審判程序均同意作為證據，且經本院審酌該證據
    作成情況均無不適當之情形，是依上開規定，認得作為本案
    證據。
二、訊據被告矢口否認有何幫助詐欺取財犯行，辯稱：上開帳戶
    之存摺、印章、提款卡全都放在機車置物箱中，又帳戶密碼
    我因為怕忘記，就寫在紙上，夾在存摺裡，均一同遭竊而遺
    失云云。惟查：
  (一)被害人徐鳳嬌、甲○○於上揭時、地，遭詐欺集團成員詐騙
    匯款之事實，業經證人即被害人徐鳳嬌、甲○○於警、偵訊
    證述明確，並有郵政跨行匯款申請書、花蓮一信跨行匯款回
    單、臺灣中小企業銀行三民分行96年5 月18日（96）三民字
    第1172號函，及所附被告開戶基本資料、存款往來明細影本
    各1 份在卷可稽。又依被告上開存款往來明細之記載（見警
    (二)卷第54、55頁），被害人徐鳳嬌、甲○○分別於96年4 月
    13日、同年月19日匯款至該帳戶共計100 萬，分別於匯款當
    日旋遭人提領一空，足證被告前開帳戶，確已遭詐欺集團利
    用作為人頭帳戶甚明。
  (二)被告雖以前詞置辯，然該帳戶之存摺、印章、密碼、提款卡
    等物，平日均置於房間抽屜並上鎖，為其所自承，足見被告
    對存摺等物之保管極為謹慎，為何突然將之放於機車置物箱
    中終至遺失，已令人生疑。且關於如何發現上開物品失竊乙
    節，被告初於警、偵訊均稱：96年4 月25日我突然想起那本
    存摺，在家門口要拿時，才發現遭竊云云（見警(一)卷第7 頁
    、警(二)卷第22、23頁、偵(一)卷第5 頁）；惟於上訴時改稱：
    到銀行領錢時，經銀行告知帳戶遭凍結，才知道存摺遺失云
    云（見本院卷第4 頁），所辯前後不一，難信為真實。參以
    一般人使用金融帳戶，為避免存摺或提款卡遺失時存款會遭
    人盜領，通常均將提款卡、存摺與密碼分別存放，而不會將
    密碼記載於提款卡上或與提款卡同置，否則密碼之設定即失
    其意義；況被告於警詢時尚能清楚記憶其帳戶設定之密碼，
    於本院訊問時更稱：該帳戶密碼我已經使用多年，所以96年
    5 月25日警察問我時，我都還記得等語（見本院卷第21頁）
    ，足見被告辯稱怕遺忘而將密碼寫下云云，並非屬實，所辯
    將密碼與存摺、提款卡同置等情，亦與常情不合，洵無足採
    。
  (三)況帳戶存摺、印章、密碼、提款卡落入不明人士手中，極易
    被利用為財產犯罪工具，此為一般生活常識；故一般遺失金
    融帳戶時，均會立即申報遺失並報警處理，避免自身財產損
    失及帳戶遭不肖人士盜用。且近來詐欺集團為避免查緝，均
    利用人頭帳戶作為取款工具等情，已廣為媒體報載，被告為
    具有一般智識及社會經驗之成年人，對此應屬知悉甚詳；然
    辯稱帳戶等物係遭竊，卻始終未報警處理，所辯實與一般情
    理相違，難以採信。
  (四)又被告帳戶存摺、印章、密碼、提款卡等物若真為失竊物，
    則拾獲之詐欺集團即無可能以之充作詐財之用，而甘冒帳戶
    遭掛失，致費心詐得之款項無法領出，甚至為警查獲之風險
    。再衡以2 被害人匯入被告帳戶共計100 萬元款項，各於入
    帳當日隨即遭詐欺集團分次提領完畢，已如前述，更足見詐
    騙集團向2 被害人詐騙時，確有把握被告帳戶不會有遭掛失
    止付致無法提領之情事；而此等確信，在帳戶係被拾得、竊
    得、未經同意而使用之情形，實無發生之可能；從而，該帳
    戶存摺、印章、密碼、提款卡係被告提供予詐欺犯罪集團，
    是該集團成員始敢一再放心大膽使用，而於7 天內分別令被
    害人徐鳳嬌、甲○○匯款進入乙節，堪予認定。
  (五)準此，被告辯稱本案帳戶之存摺、印章、密碼、提款卡等物
    ，係同時遭竊，並非其交付予詐欺犯罪集團使用云云，顯有
    違經驗法則且與事實不符，不足採信。從而，其確有將上述
    物品提供予詐欺犯罪集團使用乙節，堪予認定。
  (六)按金融帳戶係個人理財工具，一般人申設帳戶並無任何法令
    限制，只須提出證件、印章即可辦理，此為眾所週知之事實
    ，則依一般社會生活經驗，苟見他人不自行申請開立帳戶，
    而係蒐集不特定人之帳戶使用，衡情應可知悉係利用作為犯
    罪工具。且近來利用人頭帳戶詐欺取財案件層出不窮，並多
    經媒體報導，被告係成年且智力成熟之人，對此應知之甚詳
    ，竟仍提供自己帳戶等物供他人使用，堪認被告確有幫助他
    人詐欺取財之不確定故意甚明。
  (七)綜上所述，本案事證明確，被告犯行堪以認定，應予依法論
    科。
三、數不詳名籍成年人組成之詐欺集團，各基於意圖為自己不法
    所有之犯意，施用詐術，分別使被害人徐鳳嬌、甲○○陷於
    錯誤，將財物交付之行為，係分別成立刑法第339 條第1 項
    之詐欺取財罪；被告基於幫助之故意，而為犯罪構成要件以
    外之提供帳戶存摺、印章、密碼、提款卡等物予詐欺集團，
    作為詐騙被害人工具，幫助其等取得詐欺款項之行為，係犯
    刑法第30條第1 項、第339 條第1 項之幫助詐欺取財罪。按
    連續幫助與幫助連續為不同之犯罪態樣，如基於概括犯意，
    多次幫助他人犯罪，為連續幫助，該幫助者有多次犯罪行為
    ；如以一幫助行為，幫助他人連續犯罪，則為幫助連續，就
    幫助犯而言，僅有1 次犯罪行為（最高法院刑事判決96年度
    台非字第245 號判決參照）。查被告僅以一幫助行為提供帳
    戶等物，雖詐欺集團分別持以詐欺徐鳳嬌、甲○○，就被告
    而言，僅有1 次犯罪行為，仍僅成立一幫助犯之罪，自無庸
    依刑法第55條規定論以想像競合，附此敘明。又被告係以幫
    助之犯意而為本案犯行，酌依正犯之刑減輕之，即依刑法第
    30條第2 項規定減輕其刑。
四、被告犯罪事證明確，原審予以論罪科刑，固非無見，惟查：
    (一)被告提供予詐欺集團之帳戶，另有被害人徐鳳嬌受騙匯款
    90萬元，此與檢察官聲請簡易判決處刑部分，具有單純一罪
    之關係，即為起訴效力所及，自應併予審理，原審未及審酌
    ，尚有未恰。(二)原審以被告係幫助犯，而依刑法第30條第2
    項之規定減輕其刑，然漏未引用該法條，亦有未恰。被告否
    認犯罪據以上訴，指摘原判決不當，雖無理由，然原判決既
    有前揭瑕疵，自應由本院予以撤銷改判。爰審酌被告本身雖
    未實際參與詐欺取財犯行，但提供帳戶供詐欺集團使用，不
    僅造成執法機關不易查緝，而危害社會治安，助長社會犯罪
    風氣，更造成被害人求償困難，惡性非輕，且自矢口否認犯
    行，犯後態度不佳，並慮及被害人損失等一切情狀，量處如
    主文所示之刑，併諭知易科罰金之折算標準，資為懲儆。又
    被告犯罪時間係在96年4 月24日以前，且宣告刑未逾有期徒
    刑1 年6 月，合於中華民國96年罪犯減刑條例第3 條第1 項
    第15款規定之減刑條件，爰依該條例第2 條第1 項第3 款規
    定，減其刑期2 分之1 。
據上論斷，應依刑事訴訟法第455 條之1 第3 項、第369 條第1
項前段、第364 條、第299 條第1 項前段，刑法第339 條第1 項
、第30條第1 項、第2 項、第41條第1 項前段，中華民國96年罪
犯減刑條例第2 條第1 項第3 款、第7 條、第9 條，刑法施行法
第1 條之1，判決如主文。
本案經檢察官丙○○到庭執行職務。
中    華    民    國    97    年    5     月    13    日
                  鳳山刑事第二庭  審判長  法  官  林水城
                                          法  官  譚德周
                                          法  官  洪珮婷
以上正本證明與原本無異。
不得上訴。
中    華    民    國    97    年    5     月    13    日
                                          書記官  賴朱梅
附錄本判決論罪之法條：
中華民國刑法第339條第1 項
意圖為自己或第三人不法之所有，以詐術使人將本人或第三人之
物交付者，處5 年以下有期徒刑、拘役或科或併科1 千元以下罰
金。


司法院資訊處製作；財團法人民間司法改革基金會備份。
